臺灣新竹地方法院民事判決  
109年度訴字第781號
原      告  劉育吉  
被      告  徐金華  

上列當事人間請求損害賠償事件，本院於民國109年12月23日言
詞辯論終結，判決如下：
    主  文
被告應給付原告新臺幣玖萬元及自民國一０九年五月二十三日起
至清償日止，按年息百分之五計算之利息。
原告其餘之訴駁回。
訴訟費用新臺幣壹萬貳仟參佰捌拾伍元由原告負擔百分之九十二
即新臺幣壹萬壹仟參佰玖拾肆元，由被告負擔百分之八即新臺幣
玖佰玖拾壹元。
本判決第一項得假執行。但被告如以新臺幣玖萬元為原告預供擔
保後，得免為假執行。 
    事實及理由
一、原告主張：其於民國107年12月9日上午11時28分許，駕駛車
    牌號碼00-0000自用小客車（下稱原告車輛），車上並載有
    一後座乘客吳宣佩，沿新竹市埔頂路由東往西行駛，迄行經
    埔頂路與慈濟路三岔路口即肇事地時，肇事地右側路邊有被
    告所有車牌號碼0000-00深色TOYOTA自用小客車（下稱0352-
    RU車輛）斜停路旁，違規横切車道臨時停車，導致原告前方
    行經之其他車輛需壓跨分向限制線繞過0352-RU車輛，進而
    阻礙後方原告車輛及對向行駛車輛視線，此時有一被害人蔡
    哲瑋（下逕稱其姓名蔡哲瑋） 騎乘車牌號碼000-000普通重
    型機車行經該路口，因車速過快、未注意車前狀況，又遭原
    告前方之其他車輛遮蔽視線之故，導致直行之蔡哲瑋與左轉
    之原告車輛相碰撞，蔡哲瑋即彈飛至右前方埔頂路人行道上
    ，經急救仍不治身亡，蔡哲瑋家屬提出告訴，案經臺灣新竹
    地方檢察署108年度偵字第2847號起訴，因原告與蔡哲瑋家
    屬蔡萼淩、蔡陸鳳珠於108年12月18日達成和解，原告應給
    付蔡萼淩、蔡陸鳳珠新臺幣（下同）各115萬元（均不含強
    制責任險），本院108年交易字第378號刑事判決據此判處原
    告過失致人於死罪，但宣告緩刑，緩刑條件即為上開和解內
    容，為此原告給付蔡萼淩、蔡陸鳳珠各15萬元，及第一產物
    保險股份有限公司（下稱第一產險公司）本於原告車輛投保
    第三人責任險出險各100萬元賠付予蔡萼淩、蔡陸鳳珠，加
    計原告車輛汽車強制責任險理賠200萬元，以上合計430萬元
    ，原告認為交通部公路總局新竹區監理所竹苗區車輛行車事
    故鑑定會竹苗區0000000案鑑定意見書第7頁鑑定意見（下稱
    本件鑑定意見）第3點，肇事次因「不詳車號深色小型車，
    該車駕駛人於事故當天107年12月9日上午11時29分10秒至37
    秒間，有目擊車禍，還刻意移動停放位置，下車走到路邊」
    ，經內政部警政署109年11月27日警署交字第1090159144號
    函回覆本院之查證結果，詳細車牌號碼為0000-00，0352-RU
    車輛於事故發生當時為被告所有，則因原告上開賠付蔡萼淩
    、蔡陸鳳珠金錢，使得同有過失之被告因此免負賠償責任，
    爰依民法第280條、第281條求為被告平均分擔230萬元（不
    含強制責任險部分），聲明：被告應給付原告115萬元及自
    起訴狀繕本送達翌日起至清償日止，按年息5％計算之利息，
    並願供擔保請准宣告假執行。
二、被告則以：到底0352-RU車輛是誰開的伊不曉得，而且原告
    車輛左轉後出事情賠30萬元，如果伊出這麼多，原告還賺錢
    ，伊只願意分擔30萬元，但是分擔多少要看保險公司怎麼處
    理，伊會跟保險公司聯絡等語，資為抗辯，爰答辯聲明原告
    之訴及其假執行之聲請均駁回，如受不利判決，願供擔保請
    求宣告免為假執行。
三、本件不爭執事項如下：（見本院卷第73、75頁筆錄）。
（一）依照現有卷證調查結果，本件鑑定意見第3點，肇事次因
      「不詳車號深色小型車，該車駕駛人於事故當天107年12
      月9日上午11時29分10秒至37秒間，有目擊車禍，還刻意
      移動停放位置，下車走到路邊」。
（二）上一「不詳車號深色小型車」，經內政部警政署109年11
      月27日警署交字第1090159144號函回覆本院之查證結果，
      詳細車牌號碼為0000-00，且0352-RU車輛於事故發生當時
      為被告所有。
（三）兩造對於原告賠付蔡萼淩、蔡陸鳳珠430萬元，其他連帶
      債務人因此同免侵權行為損害賠償責任。
四、本件爭執事項如下：（見本院卷第78頁筆錄）
（一）被告抗辯非為事故時0352-RU車輛駕駛人，其抗辯有無理
      由？
（二）被告依照民法280、281條之規定，對被告求為給付115萬
      元（總賠償額430萬元減汽車強制責任險理賠200萬元，再
      除以2，等於115萬元），及其遲延利息，有無理由？
五、得心證之理由：
（一）關於0352-RU車輛駕駛人：
　 1、按，當事人主張有利於己之事實者，就其事實有舉證之責
      任，民事訴訟法第277條定有明文。又事實有常態與變態
      之分，其主張常態事實者無庸負舉證責任；反之，主張變
      態事實者，則須就其所主張之事實負舉證責任，最高法院
      106年台上字第1870號判決意旨參見。
　 2、查，兩造對於本件鑑定意見第3點，肇事次因「不詳車號
      深色小型車，該車駕駛人於事故當天107年12月9日上午11
      時29分10秒至37秒間，有目擊車禍，還刻意移動停放位置
      ，下車走到路邊」，經內政部警政署109年11月27日警署
      交字第1090159144號函回覆本院之查證結果，0352-RU車
      輛於事故發生當時為被告所有不為爭執，被告固辯稱「伊
      當時在新竹縣○○鎮○○路00號華暐汽車修理廠，因為伊是開
      汽車修理廠，所以伊的車子會借給別人開，伊查不到107
      年12月借給誰，但0352這台車如果有人要拿車鑰匙要找伊
      ，沒有其他人，是借給客人車子壞掉了有急事要用的，10
      7年12月的維修紀錄已沒有了，且伊汽車修理廠是開免用
      統一發票收據」等語（見本院卷第12〜15頁筆錄），然自
      己之汽車由本人或有權使用之人駕駛為常態，由他人駕駛
      者為變態，且依社會通念，汽車並非價值甚低之財產，一
      般人如將汽車出借他人，該他人如非親暱之家屬、朋友，
      通常也會留下他人之電話，或知悉該他人之地址或其他聯
      絡方式，惟被告始終無法提供本件車禍0352-RU車輛真實
      駕駛人相關資料以實其說，則本院無從為被告有利之認定
      ，被告抗辯非為事故時0352-RU車輛駕駛人，自難採信。
（二）關於原告求為被告給付115萬元本、息部分：
　 1、按，連帶債務人相互間，除法律另有規定或契約另有訂定
      外，應平均分擔義務。但因債務人中之一人應單獨負責之
      事由所致之損害及支付之費用，由該債務人負擔；連帶債
      務人中之一人，因清償、代物清償、提存、抵銷或混同，
      致他債務人同免責任者，得向他債務人請求償還各自分擔
      之部分，並自免責時起之利息。前項情形，求償權人於求
      償範圍內，承受債權人之權利。但不得有害於債權人之利
      益，民法第280條、第281條分別定有明文。次按，連帶債
      務人間依民法第280條規定，原則上固應平均分擔義務。
      惟如連帶債務人間對於損害結果之加功原因力不同者，即
      應類推民法第217條規定，依其應歸責之比例定其負擔額
      ，臺灣臺北地方法院109年度保險簡上字第1號判決、臺灣
      高等法院97年度上易字第401號判決意旨參見。又，被保
      險人因保險人應負保險責任之損失發生，而對於第三人有
      損失賠償請求權者，保險人得於給付賠償金額後，代位行
      使被保險人對於第三人之請求權，保險法第53條第1項亦
      定有明文；而此項法定代位權之行使，有債權移轉之效果
      ，故於保險人給付賠償金額後，被保險人對於第三人請求
      權即移轉於保險人，最高法院69年度台上字第923號判決
      意旨參見。
　 2、查，原告既已與死者蔡哲瑋之家屬蔡萼淩、蔡陸鳳珠等人
      達成和解，和解成立內容「（第1項）原告應給付蔡萼淩
      、蔡陸鳳珠各115萬元（均不含強制責任險），給付方法
      ：原告於109年1月3日前先給付蔡萼淩、蔡陸鳳珠各15萬
      元，剩餘200萬元於109年2月18日前給付蔡萼淩、蔡陸鳳
      珠各100萬元，如一期未履行，視為全部到期；（第2項）
      蔡萼淩、蔡陸鳳珠其餘請求均拋棄。…」，有108年度交附
      民字第211號和解筆錄可參（見本院109年度竹司調字第12
      6號《下稱調字卷》第12〜13頁），上開和解成立內容第1項
      同為本院刑事庭108年度交易字第378號刑事判決主文所載
      原告犯過失致人於死罪之緩刑條件（見調字卷第12、18頁
      ），對此原告已於109年1月2日各匯款15萬元予蔡萼淩、
      蔡陸鳳珠（見本院卷第48頁），並有第一產險公司本於汽
      車第三人責任險出險各100萬元，於109年1月8日賠付蔡萼
      淩、蔡陸鳳珠各100萬元（見本院卷第45〜47頁），而被告
      未提出任何已賠償蔡萼淩、蔡陸鳳珠之證據，則堪信230
      萬元為共同侵權行為人即兩造應賠償金額（不含強制責任
      險），惟其中200萬元部分因第一產險公司履行給付責任
      保險金義務，依保險法第53條第1項及最高法院69年度台
      上字第923號判決意旨，法定債權移轉於第一產險公司，
      原告既無提出受讓此部分債權讓與證明，則200萬元部分
      並非原告所得請求，至於30萬元部分，原告本得依民法第
      280條、第281條之規定，請求被告負擔一半即15萬元本、
      息，然本件鑑定意見認定「劉育吉（即本件原告）駕駛自
      用小客車，行經號誌管制路口遇路口内有臨停車輛致提前
      左轉，未依規定顯示方向燈光又未充分注意對向直行駛入
      之車輛並讓其先行，為肇事主因；不詳車號深色系小型車
      （即0352-RU車輛），在劃有禁止停車線之路口内斜占車
      道臨停，影響行車安全，為肇事次因」（見本院卷第33頁
      ），因此本院審酌兩造對本件車禍損害結果之原因力與違
      規情形，應認原告與被告就本件車禍損害賠償之連帶債務
      內部分擔比例，分別為70％及30％，原告得向被告請求分擔
      之金額為9萬元（計算式：30萬元30％＝9萬元）。
六、綜上，原告依民法第280條、第281條之規定，請求被告給付
    9萬元及自起訴狀送達翌日即109年5月23日起至清償日止，
    按年息5％計算之利息（見調字卷第64頁送達證書，民法第22
    9條第2項、第233條第1項前段、第203條規定參看），為有
    理由，應予准許，爰判決如主文第1項所示，逾此範圍，即
    屬無據，應予駁回，如主文第2項所示。又，本件係所命給
    付之金額或價額未逾50萬元之判決，依民事訴訟法第389條
    第1項第5款，應依職權宣告得假執行，原告陳明願供擔保請
    准宣告假執行，僅係促請法院注意，無庸為准駁之諭知，而
    被告陳明願供擔保請准宣告免為假執行，依民事訴訟法第39
    2條第2項核無不合，爰酌定相當擔保金額准許之，如主文第
    4項所示。
七、本件事證已臻明確，兩造其餘攻擊防禦方法、訴訟資料，經
    本院斟酌後，認為均不足影響本判決之結果，自無逐一詳予
    論、駁之必要，併此敘明。
八、訴訟費用之負擔：本件訴訟標的金額或價額前經本院109年4
    月14日109年度補字第319號裁定核定為115萬元（見調字卷
    第26頁），應徵收第一審起訴裁判費1萬2,385元，已由原告
    預納（收據見調字卷裁判費審核單反面、本院卷第4頁，共2
    紙)，依民事訴訟法第79條規定，按兩造勝、敗比例，定其
    負擔如主文第3項所示。　　
中　　華　　民　　國　　110 　年　　1 　　月　　27　　日
                  民事庭      法　官　周美玲
以上正本係照原本作成。
如對本判決上訴，須於判決送達後20日內向本院提出上訴狀，應
按添具繕本1件，並按不服程度繳納第二審上訴費用，如原告對
本判決全部不服提起上訴，上訴利益新臺幣106萬元（115萬元－9
萬元＝106萬元），應繳納第二審上訴費用為新臺幣1萬7,241元；
如被告對本判決全部不服提起上訴，上訴利益為新臺幣9萬元，
應繳納第二審上訴費用為新臺幣1,500元。　　　　　　　
中　　華　　民　　國　　110 　年　　1 　　月　　27　　日
                              書記官　張景琴